【裁判字號】    90,易,3646
【裁判日期】    901231
【裁判案由】    偽造文書
【裁判全文】
臺灣臺中地方法院刑事判決                          九十年度易字第三六四六號
    公  訴  人  臺灣台中地方法院檢察署檢察官
    被      告  乙○○
右列被告因偽造文書案件，經檢察官提起公訴（九十年度偵字第一九九一五號），本
院判決如左：
    主  文
乙○○共同連續明知為不實之事項，而使公務員登載於職務上所掌之公文書，足以生
損害於公眾及他人，累犯，處有期徒刑陸月，如易科罰金，以參佰元折算壹日。
廣西省桂林市公證處於民國九十年一月十八日核發之結婚公證書壹紙沒收。
    事  實
一、乙○○前曾有妨害自由、傷害及毒品等犯行，其中於民國八十七年間，因傷害案
    件，經本院判處有期徒刑四月，於八十八年七月十一日執行完畢，又於八十八年
    間，再度因傷害案件，經本院判處拘役三十日，於八十九年八月二十八日執行完
    畢。緣於八十九年十月間，在台中市台中公園認識自稱「林董」之不詳姓名成年
    男子，嗣因自稱「林董」之成年男子愛慕大陸地區女子甲○○，又礙於已婚身份
  ，遂要求單身之乙○○前往大陸地區代為迎娶大陸地區女子甲○○來台，並允諾
    給與新台幣（下同）六萬元之代價以為報酬，乙○○因無正當職業，遂應允幫忙
    ，二人基於共同偽造文書之概括犯意聯絡，於九十年一月十四日先由乙○○搭機
    至大陸地區與甲○○見面，甲○○對之頗有好感，二人遂於同年一月十八日在大
    陸地區廣西省桂林市公證處辦理公證結婚手續，並取得結婚公證書，乙○○於同
    年一月二十日返台後，即於同年三月一日持上開不實之結婚公證書及財團法人海
    峽交流基金會證明書等文件，前往台中縣豐原市戶政事務所，填具結婚登記申請
    書，申請辦理結婚之戶籍登記，使不知情之該管公務員將此假結婚之不實事項登
    載於職務上所掌之公文書即戶籍謄本上，足以生損害於我國戶政機關對於國民身
    分管理之正確性及甲○○本人。辦妥登記後，乙○○承前開使公務員登載不實之
    概括犯意，同年三月一日至台中縣警察局豐原分局，填具內容不實之大陸地區人
    民進入台灣地區保證書，並於同年三月六日持上開保證書及不實之大陸地區人民
    進入台灣地區旅行社申請書，向內政部警政署入出境管理局（以下稱入出境管理
    局）申請大陸地區女子甲○○來台探親，致入出境管理局承辦人員不知有偽，而
    將上開事實登載於職務上所掌之公文書即入出境資料上，並據此核發不實之「中
    華民國台灣地區旅行證」（九十年入出字第三三六０三七六四號），使甲○○於
    九十年五月二十三日得以上開旅行證入境台灣，足以生損害於我政府對大陸地區
    人民入出境管理之正確性。甲○○入境台灣後，即由自稱「林董」之成年男子接
    走納為細姨，並限制其行動自由於台中縣不詳地點，且不時與甲○○發生性關係
    。嗣於九十年十月二十日因甲○○不甘受騙而逃出控制地點，經警查獲其逾期居
    留，始循線查獲上情。
二、案經台中縣警察局豐原分局報請臺灣臺中地方法院檢察署檢察官偵查起訴。
    理  由
一、訊據被告乙○○對於右開事實均坦承不諱，核與證人甲○○、被告之母林曾玉裁
    於警訊及檢察官偵訊時證述情節相符，有各該訊問筆錄在卷可按，此外，復有台
    中縣豐原市戶政事務所檢送結婚登記申請書、財團法人海峽交流基金會證明書、
    結婚公證書、戶籍謄本各乙份，入出境管理局檢送大陸地區人民進入台灣地區保
    證書、大陸地區人民進入台灣地區旅行證申請書各乙份在卷可稽，足見被告自白
    與事實相符，本件事證業臻明確，被告犯行至堪認定。
二、核被告所為，係犯刑法第二百十四條明知為不實事項，而使公務員登載不實罪。
    被告與自稱「林董」之成年男子彼此間有犯意聯絡與行為分擔，為共同正犯。被
    告先後多次使公務員登載不實之犯行，均時間緊接，手段相同，所犯構成要件復
    相同，顯係基於概括犯意反覆為之，為連續犯，依刑法第五十六條規定論以一罪
    ，並依法加重其刑。公訴人雖僅起訴被告持結婚公證書使台中縣豐原市戶政事務
    所承辦人員登載不實之使公務員登載不實罪名，未就被告亦前往警局、入出境管
    理局填寫保證書及旅行證申請書屬於大陸地區女子以探親名義來台之必備程序，
    亦有使公務員登載不實罪名部分亦一併提起公訴，然查此部分與上開業已起訴部
    分，具有連續犯之裁判上一罪關係，基於審判不可分之法理，本院自得一併審理
    ，附此敘明。又被告前曾於八十七年間，因傷害案件，經本院判處有期徒刑四月
    ，於八十八年七月十一日執行完畢，有台灣台中地方法院檢察署刑案資料查註紀
    錄表及台灣高等法院被告全國前案紀錄表各一紙附卷可稽，其於有期徒刑執行完
    畢後，再犯本件有期徒刑以上之罪，為累犯，依刑法第四十七條規定加重其刑，
    並依法遞加重其刑。爰審酌被告緣於金錢誘惑，騙取甲○○感情，使甲○○誤以
    為結婚對象即為被告，而入境台灣，來台後卻遭受自稱「林董」之成年男子控制
    行動自由，使甲○○身心俱創，並涉犯本案，影響戶政作業及入出境管理之正確
    性，暨考其犯罪動機、手段、方法、所生危害，及犯後坦承犯行等一切情狀，量
    處如主文所示之刑，及諭知易科罰金之折算標準。至廣西省桂林市公證處於九十
    年一月十八日所核發之結婚公證書一紙，乃被告供犯罪所用之物，且為其所有，
    業據其於本院審理時供明在卷，依刑法第三十八條第一項第二款規定宣告沒收。
據上論斷，應依刑事訴訟法第二百九十九條第一項前段，刑法第二十八條、第五十六
條、第二百十四條、第四十七條、第四十一條第一項前段、第三十八條第一項第二款
，罰金罰鍰提高標準條例第一條前段、第二條，判決如主文。
中      華      民      國      九十      年    十二    月    三十一    日
                                        法  官    賴  妙  雲
右正本證明與原本無異。
如不服本判決，應於送達後十日內向本院提出上訴狀 （須附繕本） ，上訴於台灣高等
法院台中分院。
                                        書記官
中      華      民      國      九十      年    十二    月    三十一    日
附錄論罪科刑法條
刑法第二百十四條
明知為不實之事項，而使公務員登載於職務上所掌之公文書，足以生損害於公眾或他
人者，處三年以下有期徒刑、拘役或五百元以下罰金。


司法院資訊處製作；財團法人民間司法改革基金會備份。
